【裁判字號】    97,易,892
【裁判日期】    971217
【裁判案由】    詐欺
【裁判全文】
臺灣新竹地方法院刑事判決               97年度易字第892號
公  訴  人  臺灣新竹地方法院檢察署檢察官
被      告  甲○○
上列被告因詐欺案件，經檢察官提起公訴（97年度偵字第6640號
）及移送併案審理（臺中地方法院檢察署97年度偵字第26344 號
），合議庭裁定由受命法官獨任改依簡式審判程序審理，本院判
決如下：
    主  文
甲○○幫助犯詐欺取財罪，處拘役肆拾日，如易科罰金，以新台
幣壹仟元折算壹日。
    事實及理由
一、甲○○明知現今犯罪集團份子為掩飾不法犯行，避免檢警循
    線追緝，經常利誘民眾提供金融機構帳戶、存摺、提款卡、
    密碼等個人金融資料，再利用取得之金融帳戶，作為對外詐
    欺被害人匯款之指定帳戶，其已可預見如將金融機構帳戶、
    存摺、提款卡、密碼等個人金融資料提供予陌生人使用，應
    會幫助不法集團遂行上開犯罪目的，竟仍基於縱有人利用其
    金融帳戶作為詐欺取財犯罪之工具，亦不違反其本意之幫助
    犯意，於民國97年4 月7 日至10日間之某日，在不詳地點將
    其所有原在臺灣銀行股份有限公司臺中分行（下稱臺灣銀行
    臺中分行）申請帳號000000000000號帳戶之存摺、提款卡（
    連同提款密碼）交付姓名年籍不詳之某犯罪集團成年男子使
    用，嗣該犯罪集團成員取得上開存摺、提款卡連同密碼後，
    即與所屬之犯罪集團成員共同基於意圖為自己不法所有之犯
    意聯絡，為下列犯罪行為：(一)於97年4 月10日22時許，以電
    話對丙○○佯稱其先前於雅虎奇摩購物網站購物時，誤將付
    款方式設定為分期付款，故要求其至自動提款機更改設定，
    丙○○因此陷於錯誤，分別於同年月11日0 時30分許、0 時
    49分許前往位於臺北市○○路418 號之1 之吳興郵局、位於
    臺北市○○路○ 段55號之台新銀行基隆路分行自動提款機前
    ，分別將新台幣（下同）29989 元、30000 元匯至上開甲○○之帳戶中，詐欺集團成員於同日內即以金融卡提款之方式
    將上開款項提領一空。(二)復於97年4 月10日22時30分許，以
    電話對乙○○佯稱其先前於雅虎奇摩購物網站購物時，因溢
    繳貨款可以退費等語，致乙○○陷於錯誤，而於翌日0 時30
    分許前往位於臺北縣三福街70巷1 號三多郵局自動提款機前
    ，將17998 元匯至上開甲○○之帳戶中。嗣丙○○、乙○○
    發現受騙後均報警處理，始循線查知上情。
二、案經臺中市警察局第一分局報請臺灣板橋地方法院檢察署呈
    請臺灣高等法院檢察署檢察長核轉臺灣新竹地方法院檢察署
    檢察官偵查起訴及移送併案審理。
    理  由
一、本件被告甲○○所犯為死刑、無期徒刑或最輕本刑為3 年以
    上有期徒刑以外之罪，其於準備程式中就被訴事實為有罪之
    陳述，經本院告知簡式審判程式之旨，並聽取公訴人之意見
    後，依刑事訴訟法第273 條之1 第1 項規定，裁定改依簡式
    審判程序審理，合先敘明。
二、上開犯罪事實，業據被告甲○○於本院審理中坦承不諱，核
    與證人即被害人丙○○、乙○○於警詢中之證述大致相符，
    且有臺灣銀行臺中分行檢送之上開帳戶開戶之基本資料、臺
    灣銀行光碟櫃歷史明細查詢系統表及丙○○中國國際商業銀
    行存摺影本、乙○○所提供轉帳單據1 紙在卷可稽，被告之
    自白乃與事實相符，堪信為真實，其上開犯行堪予認定，應
    依法論科。
三、按刑法上之幫助犯，係對於犯罪與正犯有共同之認識，而以
    幫助之意思，對於正犯資以助力，而未參與實施犯罪之行為
    者而言（最高法院75年度台上字第1509號、84年度台上字第
    5998號、88年度台上字第1270號判決參照），是以，如未參
    與實施犯罪構成要件之行為，且係出於幫助之意思提供助力
    ，即屬幫助犯，而非共同正犯。本件被告僅單純提供金融帳
    戶供犯罪集團作為2 次詐欺犯行之指定匯款帳戶，並無證據
    證明其對被害人丙○○、乙○○等2 人從事以電話施用詐術
    ，或擔任前往提領金錢之工作，核其所為，係犯刑法第339
    條第1 項詐欺取財罪之幫助犯；被告係幫助犯，爰依刑法第
    30條第2 項規定，減輕其刑；又被告係以一個提供金融帳戶
    之行為，幫助詐欺集團成員先後對被害人丙○○、乙○○等
    2 人為2 次詐欺取財行為，係以一行為觸犯數個罪名，為想
    像競合犯，應依刑法第55條前段之規定論以1 個情節較重之
    幫助詐欺取財罪。檢察官雖未就被告於犯罪事實一(二)之犯行
    起訴，然此部分與犯罪事實一(一)部分係想像競合之裁判上一
    罪關係，且經檢察官移送併案，本院自得併予審理。爰審酌
    被告將所申請之銀行帳戶販賣予詐欺集團成員，作為詐欺取
    財之指定匯款帳戶，造成犯罪偵查困難，詐欺正犯得以逃脫
    遁形，致使此類犯罪手法層出不窮，嚴重危害經濟交易秩序
    與社會治安，本不宜寬恕，然念其於本院審理中業已坦承犯
    罪，尚知改過，態度良好，且現年已經高達71歲，有其基本
    年籍在卷可參，應係一時經濟能力不佳所為，及被害人之被
    害金額非鉅等一切情狀，量處如主文所示之刑，並諭知易科
    罰金之折算標準。
四、據上論斷，應依刑事訴訟法第273 條之1 第1 項、第299 條
    第1 項前段，刑法第30條、第339 條第1 項、第55條前段、
    第41條第1 項前段，刑法施行法第1 條之1 ，判決如主文。
中    華    民    國    97    年    12    月    17    日
                  刑事第二庭    法  官  蔡川富
以上正本證明與原本無異。
如不服本判決應於收受本判決後10日內向本院提出上訴書狀，上
訴書狀應敘述具體理由。上訴書狀未敘述上訴理由者，應於上訴
期間屆滿後20日內補提理由書狀於本院 (均須按他造當事人之人
數附繕本 )「切勿逕送上級法院」。
中    華    民    國    97    年    12    月    17    日
                                書記官  陳秀子
附錄本院論罪科刑法條：
中華民國刑法第339條
意圖為自己或第三人不法之所有，以詐術使人將本人或第三人之
物交付者，處5年以下有期徒刑、拘役或科或併科1千元以下罰金
。
以前項方法得財產上不法之利益或使第三人得之者，亦同。
犯二項之未遂犯罰之。


司法院資訊處製作；財團法人民間司法改革基金會備份。
